臺灣臺北地方法院刑事判決　　　　　　100年度審訴字第210號
公　訴　人　臺灣臺北地方法院檢察署檢察官
被　　　告　周義南
指定辯護人　本院公設辯護人沈芳萍
上列被告因違反槍砲彈藥刀械管制條例案件，經檢察官提起公訴
（100 年度偵字第21650 號），本院判決如下：
    主  文
周義南未經許可，持有手槍，處有期徒刑壹年拾月，併科罰金新
臺幣參拾萬元，罰金如易服勞役，以新臺幣壹仟元折算壹日，緩
刑肆年。扣案之義大利BERETTA 廠92DS型制式半自動手槍壹把（
含彈匣壹個，槍枝管制編號0000000000號）、驗餘制式子彈玖顆
及非制式子彈拾壹顆均沒收之。
    事  實
一、周義南明知手槍及子彈均係槍砲彈藥刀械管制條例第4 條所
    列管之物品，非經中央主管機關許可，不得無故持有，竟基
    於持有手槍及子彈之犯意，於民國99年間某日，在臺北市○
    ○街吳興公園內，收受某真實姓名、年籍不詳自稱姓張之成
    年男性鄰居所贈義大利BERETTA 廠92DS型口徑9mm 制式半自
    動手槍1 把（含彈匣1 個，槍枝管制編號0000000000號）、
    同口徑之制式子彈14顆及由金屬彈殼組合直徑9.0 ±0.5mm
    金屬彈頭而成具有殺傷力之非制式子彈16顆，而未經許可非
    法持有該等槍、彈，並將之藏放在其位於臺北市○○區○○
    街156 巷29弄6 號3 樓之住處內；嗣因周義南長期持有上開
    管制槍、彈自覺不妥，上述男子又不知去向，遂在具有偵查
    犯罪權限之公務員尚不知此事之情況下，於100 年7 月7 日
    上午11時47分許，攜帶前揭槍、彈全部，向法務部調查局臺
    北市調查處自首犯罪並報繳全數槍、彈而扣案之（其中制式
    及非制式子彈各5 顆後已因鑑定試射滅失），始查悉上情。
二、案經法務部調查局臺北市調查處移請臺灣臺北地方法院檢察
    署檢察官偵查起訴。
    理  由
壹、證據能力：
一、證人張孝忠之警詢證詞：
  (一)按被告以外之人於審判外之言詞或書面陳述，除法律有規定
    者外，不得作為證據，刑事訴訟法第159 條第1 項固定有明
    文。惟被告以外之人於審判外之陳述，雖不符同法第159 條
    之1 至之4 之規定，而經當事人於審判程序同意作為證據，
    法院審酌該言詞陳述或書面陳述作成時之情況，認為適當者
    ，亦得為證據。又當事人、代理人或辯護人於法院調查證據
    時，知有第159 條第1 項不得為證據之情形，而未於言詞辯
    論終結前聲明異議者，視為有前項之同意，同法第159 條之
    5 亦定有明文。立法意旨在於傳聞證據未經當事人之反對詰
    問予以核實，原則上先予排除。惟若當事人已放棄反對詰問
    權，於審判程序中表明同意該等傳聞證據可作為證據；或於
    言詞辯論終結前未聲明異議，基於尊重當事人對傳聞證據之
    處分權，及證據資料愈豐富，愈有助於真實發見之理念，且
    強化言詞辯論主義，使訴訟程序得以順暢進行，上開傳聞證
    據亦均具有證據能力。
  (二)查本件證人張孝忠曾於警詢中為陳述，其性質雖屬傳聞證據
    ，然其所為之上開警詢筆錄內容，經本院於審理程序中予以
    提示並告以要旨，且各經檢察官、辯護人及被告周義南表示
    意見，其等已知上述證詞乃傳聞證據，且均表示對該證據之
    調查沒有意見，而未於言詞辯論終結前對該證據內容提出關
    於證據能力之聲明異議，本院審酌上開警詢筆錄作成時，核
    無違法取證或其他瑕疵，認為以之作為本案證據亦屬適當，
    依據上開規定，該警詢證詞自得作為本案證據。
二、扣案之手槍、子彈：
    扣案之手槍（含彈匣）、子彈（詳如事實欄所載），與本案
    事實具有自然之關聯性，乃被告主動報繳而為警扣案，並非
    公務員違背法定程序或經偽造、變造所取得，被告及其辯護
    人對此等物證均不爭執其證據能力，是該等扣案槍、彈，均
    得作為本案證據。
三、槍、彈鑑定書：
    按法院或檢察官得囑託醫院、學校或其他相當之機關、團體
    為鑑定，或審查他人之鑑定，並準用第203 條至第206 條之
    1 之規定（不包括第202 條囑託個人鑑定時應命鑑定人於鑑
    定前具結之規定），而鑑定之經過及其結果，應命鑑定人以
    言詞或書面報告，刑事訴訟法第208 條第1 項前段及第206
    條第1 項分別定有明文。查本件扣案之上開槍、彈，由檢察
    官指揮承辦員警送往內政部警政署刑事警察局鑑定其殺傷力
    ，該局係我國最高刑事警察機關，指揮各警局刑事警察偵辦
    刑事案件，及受囑託鑑定各刑事案件之證物，以協助偵辦刑
    案，所為之鑑定，自具有相當之專業及可信度，且該局鑑定
    人員係依法令從事公務之人員，亦將鑑定經過及其結果（詳
    下述）詳細載明於鑑定書上，並無任何顯不可信之情況，參
    照刑事訴訟法第159 條第1 項「除法律別有規定」之例外（
    修法意旨明確指出包含同法第206 條）暨同法第159 條之4
    第1 款等規定，本案所引用該局出具之鑑定書自有證據能力
    ，均合先敘明。
貳、認定事實：
    上開事實，業據被告於本院準備及審理程序中全部自白不諱
    ，且稱該張姓鄰居，為年約40歲之男子，並非張孝忠，現已
    不知去向等語明確，核與張孝忠於警詢時否認與本案有關之
    詞相符，並有事實欄所載之槍、彈扣案為憑，且該等槍、彈
    ，經送內政部警政署刑事警察局鑑定，手槍部分，槍號為G4
    3719Z ，槍管內具6 條右旋來復線，擊發功能正常，可供擊
    發同口徑制式子彈使用，認具殺傷力；制式子彈部分，採樣
    5 顆試射，可擊發，認具殺傷力；非制式子彈部分，採樣5
    顆試射，可擊發，認具殺傷力，此有該局100 年8 月29日刑
    鑑字第1000097699號鑑定書及其附件照片存卷可查（見偵卷
    第14、15頁），是已足認被告此次繳出而為警查扣之上開制
    式手槍1 把，為槍砲彈藥刀械管制條例第4 條第1 款所稱之
    手槍，另其持有之制式與非制式子彈均係同條項第2 款所稱
    具有殺傷力之子彈無疑，則被告明知該等槍、彈為管制物品
    ，未經許可，卻仍受贈於他人而持有並藏放在自宅中，被告
    主觀上非法持有該等槍、彈之犯意實屬明確，則本案事證已
    臻明確，被告於本院之任意性自白查與事實相符而可採信，
    其各該犯行均足堪認定，自均應依法論科。
參、論罪科刑及沒收：
一、查制式手槍係槍砲彈藥刀械管制條例第4 條第1 項第1 款所
    稱之槍砲，而具有殺傷力之制式與非制式子彈則均為同條項
    第2 款所稱之彈藥，依據同條例第5 條規定，非經中央主管
    機關許可均不得持有；被告未經許可，自真實姓名、年籍不
    詳自稱姓「張」之成年男子處受贈前揭事實欄所載之制式手
    槍1 把及制式與非制式子彈共30顆而持有之，迄至其提出報
    繳為警查扣之時止，核其所為，係犯槍砲彈藥刀械管制條例
    第7 條第4 項之未經許可持有手槍罪及同條例第12條第4 項
    之未經許可持有子彈罪。又被告係以同一收受持有行為同時
    觸犯未經許可持有手槍及子彈罪，應依想像競合之規定從一
    重論以未經許可持有手槍罪。
二、另按犯本條例之罪自首，並報繳其持有之全部槍砲、彈藥、
    刀械者，減輕或免除其刑，槍砲彈藥刀械管制條例第18條第
    1 項前段定有明文，且此為刑法第62條但書所示之特別規定
    ，自應優先適用（最高法院92年度台上字第422 號及91年度
    台上字第615 號判決意旨參照）。本件被告於持有前揭管制
    槍、彈期間，在具有偵查犯罪權限之檢、警等公務員均不知
    此事之情況下，主動前往法務部調查局供出此事，並繳出全
    數槍、彈，迭據被告供述甚詳，公訴人亦同此認定，是雖斯
    時並非中央主管機關報經行政院核定辦理自首報繳槍、彈之
    公告期間（同條第2 項參照），但被告仍係犯該條例之罪自
    首，並報繳其持有之全部槍、彈，參酌其持有時間非短，持
    有槍、彈非少等客觀事實，未如辯護人所請給予免刑，僅依
    據該條例第18條第1 項前段之規定，減輕其刑。又被告持有
    前述具殺傷力之管制槍、彈，雖對社會治安具有潛在之嚴重
    威脅，然被告並未用以犯罪或轉售牟利，反自覺後悔而主動
    出面自首且報繳全數槍、彈，復於偵、審中配合調查，避免
    司法資源無謂耗損，綜合其犯罪之情狀以觀，若仍科以法定
    最低度刑，顯有情輕法重之憾，情堪憫恕，故依刑法第59條
    規定，酌減其刑，並依法遞減其刑。
三、爰審酌被告未經許可，非法持有扣案之管制槍、彈，對社會
    治安潛在危害甚鉅，然犯後始終坦認犯行並多次表達悔意，
    態度良好，且扣案之槍、彈乃經被告主動全數報繳，又查無
    被告持以犯罪或取得其他不法利益之情，暨其素行、生活狀
    況、國小畢業之智識程度、犯罪之動機、目的、手段、持有
    槍、彈數量多寡、持有時間長短等一切情狀，量處如主文所
    示之刑，並就併科罰金部分，另諭知易服勞役之折算標準。
    又查被告未曾因故意犯罪受有期徒刑以上刑之宣告，此有臺
    灣高等法院被告前案紀錄表乙件在卷可按，其因一時失慮致
    罹刑典，經此偵審教訓應能知所警惕而無再犯之虞，本院綜
    核其個人與家庭環境各情，認被告所受之刑之宣告以暫不執
    行為適當，爰併諭知緩刑4 年，以啟自新。
四、末扣案如事實欄所載之手槍1 把（含彈匣1 個）、驗餘制式
    子彈9 顆及非制式子彈11顆，均為違禁物，均應依刑法第38
    條第1 項第1 款之規定宣告沒收；至於其餘制式與非制式子
    彈各5 顆，業經鑑定試射完罄，而射擊後之彈頭及彈殼，並
    非違禁物，乃無庸宣告沒收，僅附此敘明。
據上論斷，應依刑事訴訟法第299 條第1 項前段，槍砲彈藥刀械
管制條例第7 條第4 項、第12條第4 項、第18條第1 項前段，刑
法第11條、第55條、第59條、第42條第3 項前段、第74條第1 項
第1 款、第38條第1 項第1 款，判決如主文。
本案經檢察官翁偉玲到庭執行職務。
中    華    民    國   100    年    12    月    29    日
                  刑事第二十一庭  審判長法  官  劉素如
                                        法  官  林勇如
                                        法  官  吳勇毅
上正本證明與原本無異。
如不服本判決應於收受送達後10日內向本院提出上訴書狀，並應
敘述具體理由；其未敘述上訴理由者，應於上訴期間屆滿後20日
內向本院補提理由書（均須按他造當事人之人數附繕本）「切勿
逕送上級法院」。
                                        書記官  游秀珠
中    華    民    國   100    年    12    月    29    日
附錄本案論罪科刑法條：
槍砲彈藥刀械管制條例第7條
未經許可，製造、販賣或運輸火砲、肩射武器、機關槍、衝鋒槍
、卡柄槍、自動步槍、普通步槍、馬槍、手槍或各類砲彈、炸彈
、爆裂物者，處死刑、無期徒刑或7 年以上有期徒刑；處徒刑者
，併科新臺幣3 千萬元以下罰金。
未經許可，轉讓、出租或出借前項所列槍砲、彈藥者，處無期徒
刑或5 年以上有期徒刑，併科新臺幣1 千萬元以下罰金。
意圖供自己或他人犯罪之用，而犯前二項之罪者，處死刑或無期
徒刑；處徒刑者，併科新臺幣5 千萬元以下罰金。
未經許可，持有、寄藏或意圖販賣而陳列第1 項所列槍砲、彈藥
者，處5 年以上有期徒刑，併科新臺幣1 千萬元以下罰金。
意圖供自己或他人犯罪之用，以強盜、搶奪、竊盜或其他非法方
法，持有依法執行公務之人所持有之第1 項所列槍砲、彈藥者，
得加重其刑至二分之一。
第 1 項至第 3 項之未遂犯罰之。
槍砲彈藥刀械管制條例第12條
未經許可，製造、販賣或運輸子彈者，處1 年以上7 年以下有期
徒刑，併科新台幣500 萬元以下罰金。
未經許可，轉讓、出租或出借子彈者，處6 月以上5 年以下有期
徒刑，併科新台幣300 萬元以下罰金。
意圖供自己或他人犯罪之用，而犯前二項之罪者，處3 年以上10
年以下有期徒刑，併科新台幣700 萬元以下罰金。
未經許可，持有、寄藏或意圖販賣而陳列子彈者，處5 年以下有
期徒刑，併科新台幣300 萬元以下罰金。
第 1 項至第 3 項之未遂犯罰之。